臺灣高雄地方法院刑事裁定
111年度毒聲字第812號
聲  請  人  臺灣高雄地方檢察署檢察官
被      告  張志挺


上列被告因違反毒品危害防制條例案件，經檢察官聲請送觀察、
勒戒(111年度毒偵字第2570號、第2702號)，本院裁定如下：
    主  文
張志挺施用第二級毒品，令入勒戒處所觀察、勒戒，其期間不得
逾貳月。
    理  由
一、聲請意旨如附件聲請書所載。
二、按犯毒品危害防制條例第10條之罪者，檢察官應聲請法院裁
    定，令被告入勒戒處所觀察、勒戒，其期間不得逾二月；依
    前項規定為觀察、勒戒或強制戒治執行完畢釋放後，3年後
    再犯第10條之罪者，適用本條前2項之規定，毒品危害防制
    條例第20條第1項、第3項分別定有明文。而上開所謂「3年
    後再犯」，只要本次再犯（不論修正施行前、後）距最近1
    次觀察、勒戒或強制戒治執行完畢釋放，已逾3年者，即該
    當之，不因其間有無犯第10條之罪經起訴、判刑或執行而受
    影響（最高法院刑事大法庭109年度台上大字第3826號裁定
    意旨參照）。
三、又依毒品檢驗學上之常規，尿液中含毒品成分反應所使用之
    檢驗方法，對於受檢驗者是否確有施用毒品行為之判斷，在
    檢驗學常規上恆有絕對之影響。其以酵素免疫分析或薄層定
    性分析等方式為初步篩檢者，因具有相當程度偽陽性之可能
    ，如另以氣（液）相層析、質譜分析等較具公信力之儀器為
    交叉確認，因出現偽陽性反應之機率極低，核足據為對涉嫌
    人不利之認定，此為邇來我國實務所肯認，再者，依據西元
    2018年美國FDA網站公布尿液中於施用甲基安非他命與安非
    他命可檢出之時限為2至3天，惟毒品尿液中可檢出之時限，
    與服用劑量、服用頻率、尿液採集時間點、個案體質與代謝
    情況等因素有關，因個案而異，有衛生福利部食品藥物管理
    署民國108年1月21日FDA管字第1089001267號函參照，以上
    均為本院執行職務所知悉之事項。
四、經查：
㈠、被告張志挺於111年7月12日9時14分許為臺灣高雄地方檢察署
    （下稱高雄地檢署）觀護人室採尿人員採集尿液送驗，經台
    灣檢驗科技股份有限公司先以EIA酵素免疫分析法為初步檢
    驗，再以GC/MS氣相層析/質譜儀法確認檢驗結果，確呈甲基
    安非他命陽性反應，安非他命檢出濃度為464ng/ml、甲基安
    非他命檢出濃度為1,184ng/ml；又於111年7月26日14時34分
    許為高雄地檢署觀護人室採尿人員採集尿液送驗，經台灣檢
    驗科技股份有限公司以上開檢驗方法確認結果，確呈安非他
    命、甲基安非他命陽性反應，安非他命檢出濃度為3,350ng/
    ml、甲基安非他命檢出濃度為>6,000(37,750)ng/ml等情，
    有該公司111年7月27日、111年8月8日濫用藥物檢驗報告（
    檢體編號：000000000、000000000號）及高雄地檢署施用毒
    品犯尿液檢體監管紀錄表（尿液檢體編號：000000000、000
    000000號）等件在卷可憑。依前揭說明，本件即可排除偽陽
    性反應產生之可能。而依上開尿液檢驗結果顯示，被告尿液
    中所呈現安非他命、甲基安非他命濃度非低，均明顯超過濫
    用藥物尿液檢驗作業準則第18條規定之甲基安非他命陽性判
    定標準即「甲基安非他命500ng/ml，且其代謝物安非他命之
    濃度在100ng/ml以上」，足認被告確有於上開採尿時回溯72
    小時內某時（不含公權力拘束期間，聲請書均誤載為120小
    時內某時)，在不詳地點，以不詳方式，施用甲基安非他命
    共2次無訛。本件是被告於假釋付保護管束期間，經觀護人
    採尿送驗，結果分別呈甲基安非他命陽性反應及安非他命、
    甲基安非他命陽性反應，雖經檢察官合法傳喚，惟無故未到
    ，無從知悉被告之供詞，然依前述科學證據，已足以認定被
    告於前揭時間有施用甲基安非他命共2次之事實，亦屬明確
    。
㈡、又被告前因施用毒品案件，經送觀察、勒戒後，因認無繼續
    施用毒品傾向，於99年6月1日執行完畢釋放，並經臺灣高雄
    地方檢察署（下稱高雄地檢署）檢察官以99年度毒偵字第43
    2號不起訴處分確定，迄今並無再為觀察、勒戒或強制戒治
    處遇之紀錄乙節，有臺灣高等法院被告前案紀錄表在卷可稽
    。本件係被告於前開觀察、勒戒執行完畢釋放3年後所為，
    依前揭說明，縱被告其間因犯第10條之罪經起訴、判刑或執
    行，仍應依修正後毒品危害防制條例第20條第3項規定，再
    予適用觀察、勒戒或強制戒治之機會。
㈢、再者，毒品危害防制條例所規定之「觀察、勒戒」程序，係
    針對受處分人所為保安處分，目的在戒除行為人施用毒品身
    癮及心癮，以達教化與治療之目的，其立法意旨在幫助施用
    毒品者戒毒，性質上為一療程，而非懲罰，並屬強制規定，
    除檢察官審酌個案情形，依同條例第24條第1項為附命完成
    戒癮治療之緩起訴處分外，凡經檢察官聲請法院裁定將被告
    送勒戒處所觀察、勒戒者，法院僅得就其聲請審查被告是否
    有施用毒品之行為，以及被告是否為「初犯」或為觀察、勒
    戒、強制戒治執行完畢後「3年後再犯」而為准駁之裁定，
    並無自由斟酌以其他方式替代或得以其他原因免予執行之權
    。又是否給予被告為附命完成戒癮治療之緩起訴處分，屬刑
    事訴訟法第253條之1第1項及第253條之2第1項第6款特別賦
    予檢察官之職權，非法院所得審酌，且此非「觀察、勒戒」
    前置處分，也與被告是否判刑之追訴要件無關，檢察官自無
    義務說明為何不給予被告戒癮治療之緩起訴處分。法院縱使
    審查其裁量有無違法，也僅在卷證資料所示證物中審酌，而
    為最低限度之審查，即此部分為檢察官之裁量，必須予以尊
    重。
㈣、本件聲請意旨已載明被告涉犯多起詐欺、違反槍砲彈藥刀械
    管制條例及毒品案件，顯示被告素行非佳，況被告經合法傳
    喚未到庭，難期有意願及自制力完成機構外處遇治療，故認
    不宜為附命戒癮治療之緩起訴處分（詳如附件所示）。而依
    卷證資料所示，本件施用第二級毒品犯行，經高雄地檢署檢
    察官合法傳喚被告，被告無故未到庭應訊，是難認被告有面
    對本案偵查並正視其患有毒癮之事實，有高雄地檢署檢察官
    辦案進行單、送達證書、點名單及詢問筆錄存卷供參。從而
    ，檢察官考量本案具體情節，向本院聲請令被告入勒戒處所
    觀察、勒戒，以監禁式之治療方式，求短時間內隔絕被告之
    毒品來源，務使其專心戒除毒癮，而未依刑事訴訟法第253
    條之1規定對被告為附命完成戒癮治療之緩起訴處分，核其
    此部分職權之行使尚屬合法，形式上亦無裁量恣意或濫用之
    情，於法有據。
五、綜上所述，本件聲請為有理由，應予准許，依毒品危害防制
    條例第20條第3項、第1項，裁定如主文。
中　　華　　民　　國　　111 　年　　10　　月　　25　　日
                  刑事第十二庭  法　官  莊珮君
以上正本證明與原本無異。
如不服本裁定應於送達後5日內向本院提出抗告狀。
中　　華　　民　　國　　111 　年　　10　　月　　25　　日
                                書記官  李欣妍